臺灣桃園地方法院民事判決
111年度簡上字第203號
上  訴  人  白國豊  
被  上訴人  楊曾美玉
訴訟代理人  楊文宏  
上列當事人間請求損害賠償事件，上訴人對於中華民國111年4月
1日本院桃園簡易庭110年桃簡字第1767號第一審判決提起上訴，
本院於111年8月30日辯論終結，判決如下：
    主      文
上訴駁回。
第二審訴訟費用由上訴人負擔。
    事實及理由
一、被上訴人主張：兩造為親家，訴外人即上訴人之女莊曉翎為
    訴訟代理人即被上訴人之子楊文宏之配偶，莊曉翎於民國10
    8年1月18日死亡，上訴人基於意圖損害他人之利益，而違反
    個人資料保護法之意思，於同年6月18日晚間6時45分許，在
    桃園市○○區○○○街00號其住處透過社群網站FACEBOOK（下稱
    臉書）「黑皮服飾」粉絲專頁視訊直播時，出示被上訴人之
    姓名、住居所等個人資料（下稱個資），供觀看直播之人觀
    覽，使得不特定人得憑此特定被上訴人居處，以此非法方式
    利用被上訴人之個人資料，足生損害於被上訴人之利益，致
    被上訴人受有非財產上損害新臺幣（下同）3萬元，爰依民
    法第184 條第1 項前段、第195 條規定，求為命上訴人給付
    3萬元，及自109年4月24日起至清償日止，按年息5％計算利
    息之判決（原審就上開部分為被上訴人勝訴判決，上訴人不
    服，提起上訴。未繫屬本院部分，不予贅述）。答辯聲明：
    上訴駁回。
二、上訴人則以：伊確實於108 年6 月18日直播時出示被上訴人
    之姓名及住址，惟當時伊只是透過直播呼籲被上訴人盡速出
    面解決有關莊曉翎財產等紛爭，且上開個資之蒐集對被上訴
    人無不利之影響等語，資為抗辯。上訴聲明：㈠原判決廢棄
    。㈡被上訴人在第一審之訴駁回。
三、被上訴人主張上訴人於上揭時間在臉書「黑皮服飾」粉絲專
    頁視訊直播時出示被上訴人之姓名與住址，不法使用被上訴
    人之個資，而生損害於被上訴人之利益，致被上訴人受有精
    神上痛苦，為此請求上訴人賠償被上訴人所受非財產上損害
    ，上訴人雖不爭執有於前開時間直播時出示被上訴人之姓名
    及住址，惟否認有侵害被上訴人之隱私權，並以前揭情詞置
    辯，茲就被上訴人之請求，有無理由，分述如下：
　㈠按因故意或過失不法侵害他人之權利者，負損害賠償責任；
    不法侵害他人身體、健康、名譽、自由、信用、隱私、貞操
    或不法侵害其他人格法益而情節重大者，被害人雖非財產上
    之損害，亦得請求賠償相當之金額，民法第184條第1項前段
    、第195條第1項前段定有明文。次按隱私權乃指個人生活私
    密領域免於他人侵擾及個人資料之自主控制之基本權利，而
    受憲法第22條所保障，惟隱私權之保護，必以主張隱私權之
    人對於該隱私有合理之期待為原則；又隱私權固為人格權之
    一種，而人格權侵害責任之成立以「不法」為要件；而不法
    性之認定，採法益衡量原則，就被侵害之法益、加害人之權
    利及社會公益，依比例原則而為判斷；倘衡量之結果對加害
    人之行為不足正當化，其侵害即具有不法性（最高法院103
    年度台上字第1611號判決要旨參照）。
　㈡經查，被上訴人主張上訴人於臉書視訊直播時出示被上訴人
    之姓名、住居所等個資，供觀看直播之人觀覽，使不特定人
    得以獲知被上訴人之個資等情，有上訴人當日直播截圖8張
    附卷可證（見本院卷二第10至11頁），且上訴人上開不法行
    為，經本院刑事庭110年度審簡字第298號判決違反個人資料
    保護法第41條之罪，處有期徒刑3月，並諭知易科罰金之折
    算標準，上訴人不服提起上訴，經本院刑事庭以110年度簡
    上字第423號駁回上訴等情，業據本院依職權調閱前開案件
    全案卷證核閱無訛。上訴人雖抗辯其只是透過直播要被上訴
    人盡速出面處理莊曉翎財產等紛爭，公開被上訴人個資對被
    上訴人並無不利影響等語（見本院卷二第7頁），惟查，姓
    名及住居所等個資，應屬一般人有合理隱私期待之資訊，上
    訴人於直播時公開被上訴人之個資之行為，應非解決財產紛
    爭之合法途徑，依比例原則衡量下難以正當化上訴人之行為
    ，上訴人之辯詞，自無可採。故上訴人之行為顯具不法性而
    侵害被上訴人之隱私權，上訴人應負侵權行為損害賠償之責
    。
　㈢按慰藉金之賠償須以人格權遭遇侵害，使精神上受有痛苦為
    必要，其核給之標準固與財產上損害之計算不同，然非不可
    斟酌雙方身分資力與加害程度，及其他各種情形核定相當之
    數額（最高法院51年度台上字第223號判決先例意旨參照）
    。本件被上訴人之隱私權遭侵害而受有精神上痛苦，自得請
    求上訴人賠償慰撫金；本院衡酌被上訴人小學畢業、於系爭
    事故發生時職業為家庭代工、月收入約1萬2千元、有財產2
    筆；上訴人國中肄業，於系爭事故發生時經營服飾業、月收
    入約2萬元、有財產5筆，業據兩造陳明在卷，並有兩造稅務
    電子閘門財產所得調件明細表可稽（見本院及原審個資卷）
    ，爰兼衡兩造之身分、地位、經濟狀況、被上訴人所受身心
    傷害程度及痛苦、上訴人行為態樣及事後態度等一切情狀，
    認被上訴人主張其所受非財產上損害以3萬元為適當。
四、綜上所述，被上訴人依民法第184條第1項前段、第195條第1
     項前段規定，請求上訴人給付3萬元，及自109年4月24日起
    至清償日止，按週年利率5％計算利息，為有理由，應予准許
    。原審為被上訴人勝訴之判決，並無違誤。上訴論旨指摘原
    判決不當，求予廢棄改判，為無理由，應予駁回。
五、本件事證已明，兩造其餘攻擊防禦方法及所提證據，經本院
    斟酌，核與判決結果不生影響，爰不再一一論述，附此敘明
    。
六、據上論結，本件上訴為無理由，依民事訴訟法第436 條之1
    第3 項、第449 條第1 項、第78條，判決如主文。
中　　華　　民　　國　　111 　年　　9 　　月　　20　　日
            民事第一庭  審判長  法  官  袁雪華
                                法  官  廖子涵
                                法  官  呂如琦
正本係照原本作成。
本件判決不得上訴。
中　　華　　民　　國　　111 　年　　9 　　月　　21　　日
　　　　　　　　　　　　　　　　書記官  王志成